【裁判字號】    97,交再,1
【裁判日期】    970527
【裁判案由】    公共危險
【裁判全文】
臺灣花蓮地方法院刑事判決               97年度交再字第1號
公  訴  人  臺灣花蓮地方法院檢察署檢察官
被      告  丁○
上列被告因公共危險案件，經檢察官聲請簡易判決處刑（95年偵
字第3023號），本院判決確定後（95年林交簡字43號），檢察官
聲請再審（96年度再字第1 號），經本院裁定開始再審（97年度
交聲簡再字第1號），判決如下：
    主  文
丁○無罪。
    理  由
一、公訴意旨略以：被告丁○於民國95年5月7日中午12時55分許
    ，酒後騎乘車號AQ2─720號機車，沿花蓮縣花蓮市○○路由
    南往北行駛，行經同市○○路海龍王餐廳時，因車身搖擺不
    定為巡邏員警攔檢，發現其酒味濃厚，經警於同日下午1 時
    25分對其施以呼氣酒精濃度測試，其酒精濃度為每公升0.74
    毫克，顯已不能安全駕駛動力交通工具，因認被告丁○涉有
    刑法第185條之3不能安全駕駛動力交通工具而駕駛罪嫌。
二、按犯罪事實應依證據認定之，無證據不得認定犯罪事實，又
    不能證明被告犯罪者，應諭知無罪之判決，刑事訴訟法第15
    4條第2項、第301條第1項分別定有明文。次按認定犯罪所憑
    之證據，雖不以直接之證據為限，間接證據亦包含在內，然
    而無論直接證據或間接證據，其為訴訟上之證明，須於通常
    一般人均不致有所懷疑，而得確信其為真實之程度者，始得
    據為有罪之認定，倘其證明尚未達於此一程度，而有合理之
    懷疑存在時，事實審法院復已就其心證上理由予以闡述，敘
    明其無從為有罪之確信，因而為無罪之判決，尚不得任意指
    為違法；又刑事訴訟法第161 條已於91年2月8日修正公布，
    修正後同條第1 項規定：檢察官就被告犯罪事實，應負舉證
    責任，並指出證明之方法。因此，檢察官對於起訴之犯罪事
    實，應負提出證據及說服之實質舉證責任。倘其所提出之證
    據，不足為被告有罪之積極證明，或其闡明之證明方法，無
    從說服法官以形成被告有罪之心證，基於無罪推定之原則，
    自應為被告無罪判決之諭知，最高法院76年臺上字第4986號
    、92年臺上字第128號分別著有判例可資參照。
三、公訴人認被告丁○涉犯前揭不能安全駕駛動力交通工具而駕
    駛罪嫌，無非以被告丁○於警詢時自白飲酒後騎乘機車，復
    有呼氣酒精濃度測單、刑法第185條之3案件測試觀察紀錄表
    、不能安全駕駛簡易測試紀錄表各1 份及花蓮縣警察局舉發
    違反道路交通管理事件通知單（下稱舉發單）2 紙等為其論
    據。訊據被告堅決否認有何公訴人所指上開犯行，辯稱：伊
    並未於上開時間、地點酒後騎乘機車，亦無為警查獲之事實
    ，警詢及接受酒精濃度測試之丁○並非伊本人等語。經查：
（一）被告是否於起訴書所載之時間、地點酒後騎乘機車為警查
      獲並開立舉發單乙節，證人即本件舉發員警戊○○於本院
      審理時證稱：伊於上開時間、地點，看見1 名男子騎乘車
      牌號碼AQ2─720號機車搭載1 名女子，車身搖晃，所以將
      其攔下，並對其施以酒測，酒測單及簡易測試表上之指紋
      均為其所蓋，當時其自稱是「丁○」，因未帶證件，由其
      口述身份資料予伊登記，伊有調出「丁○」之口卡核對，
      當時該男子並未戴眼鏡，並說該機車係其隨行之女友所租
      ，其與口卡中最右邊的照片很像，但沒有拍下其照片存檔
      等語，又被告於本院95年度林交簡字第43號公共危險案件
      確定執行經通緝到案訊問時否認犯行，經執行檢察官當庭
      採集被告指紋，並與上開公共危險案件卷內之警詢筆錄、
      呼氣酒精濃度測單、刑法第185條之3案件測試觀察紀錄表
      、不能安全駕駛簡易測試紀錄表、花蓮縣警察局花蓮分局
      逮捕通知上留存被查獲人所蓋之指紋送內政部警政署刑事
      警察局進行指紋鑑定，經比對結果發現卷內上開資料上可
      資比對之16枚指紋與被告當庭所採集之十指指紋不相符合
      ，有該局96年11月6日刑紋字第0960167335號鑑驗書1份附
      卷可稽，足徵上開公共危險案件被查獲者並非被告。
（二）又車號AQ2─720號機車為同陽機車行所有，於95年5月7日
      租予被告，有留存駕駛執照影本，並簽立租車單，因為被
      告與其兄丙○○當時在送瓦斯，而且也送伊家中之瓦斯，
      與被告之母親是遠親，所以被告都叫伊「阿姨」，確為被
      告向伊租車，其租車後逾期十幾天，並經伊先生乙○○以
      電話連繫後才還車，然租車單及駕駛執照影本均已銷毀等
      情，業據證人即同陽機車行老闆娘甲○○到庭結證在卷；
      又自己有機車，並未向同陽機車行租用機車，伊與丙○○
      長得很像，伊已經戴了十幾年的眼鏡，右眼近視1,000 多
      度，左眼300 多度，伊不可能不戴眼鏡騎車，丙○○並未
      娶妻，伊結婚十多年，可能係員警及甲○○誤認等語，亦
      據被告供述在卷，是同陽機車行是否誤丙○○為被告或係
      被告租用機車後將機車交由丙○○或其親人使用？然縱係
      被告向同陽機車行租用機車，既酒後駕車另有其人，尚難
      因上開證人甲○○對於被告不利證述即認被告有上開公共
      危險之犯行。
四、綜上所述，檢察官僅以所查獲自稱為「丁○」之男子於警詢
    中所為之供述，及其所為之呼氣酒精濃度測單、刑法第 185
    條之3 案件測試觀察紀錄表、不能安全駕駛簡易測試紀錄表
    各1 份等，即遽認被告涉有不能安全駕駛動力交通工具而駕
    駛之犯行，應屬率斷。根據公訴人所為之舉證，並無法使本
    院確信被告有不能安全駕駛動力交通工具而駕駛之犯行。此
    外，本院復查無其他積極證據足認被告有檢察官所指之上述
    犯行。既此，本院尚難僅憑查獲自稱為「丁○」之男子所為
    不能安全駕駛動力交通工具而駕駛之事實，即遽以認定被告
    確有上開行。揆諸首揭法條及判例意旨，爰為被告無罪之諭
    知，以免冤抑。至丙○○是否涉及不能安全駕駛動力交通工
    具而駕駛罪，應由檢察官另行偵查起訴，附此敘明。
據上論斷，應依刑事訴訟法第301條第1項，判決如主文。
本案經檢察官李子春到庭執行職務。
中    華    民    國    97    年    5     月    27    日
                  刑事第一庭    審判長法  官  張健河
                                      法  官  蕭一弘
                                      法  官  湯國杰
上列正本證明與原本無異。
如對本判決不服，應於送達後10日內，向本院提出上訴狀。（上
訴狀應記載具體上訴理由並應抄附繕本）
中    華    民    國    97    年    5     月    27    日
                                      書記官


司法院資訊處製作；財團法人民間司法改革基金會備份。
